臺灣桃園地方法院民事裁定
111年度消債更字第240號
聲  請  人  
即  債務人  陳芯榕即陳翠環

代  理  人  胡宗典律師（法律扶助律師）
上列聲請人因消費者債務清理事件聲請更生，本院裁定如下：
    主  文
債務人陳芯榕即陳翠環自民國一一一年十二月二十二日下午四時
起開始更生程序。
命司法事務官進行本件更生程序。
    理  由
一、按債務人不能清償債務或有不能清償之虞者，得依本條例所
    定更生或清算程序，清理其債務；債務人無擔保或無優先權
    之本金及利息債務總額未逾新臺幣（下同）1,200萬元者，
    於法院裁定開始清算程序或宣告破產前，得向法院聲請更生
    ；債務人對於金融機構負債務者，在聲請更生或清算前，應
    向最大債權金融機構請求協商債務清償方案，或向其住、居
    所地之法院或鄉、鎮、市、區調解委員會聲請債務清理之調
    解，消費者債務清理條例（下稱消債條例）第3條、第42條
    第1項、第151條第1項定有明文。又按法院開始更生程序之
    裁定，應載明其年、月、日、時，並即時發生效力；法院裁
    定開始更生或清算程序後，得命司法事務官進行更生或清算
    程序，消債條例第45條第1項、第16條第1項前段亦有明文。
二、聲請意旨略以：聲請人即債務人因積欠債務無法清償，於民
    國111年4月1日向本院聲請消費者債務清理調解，嗣因聲請
    人尚有其他資產管理公司債務，無法負擔兆豐國際商業銀行
    股份有限公司（下稱兆豐銀行）所提之協商方案而調解不成
    立，又聲請人主張其無擔保或無優先權之債務總額為141萬5
    ,575元，未逾1,200萬元，且未經法院裁定開始清算程序或
    宣告破產，爰聲請裁定准予更生等語。
三、經查：
  ㈠聲請人為消債條例第2條第1項規定之消費者：　　
    按本條例所稱消費者，指5年內未從事營業活動或從事小規
    模營業活動之自然人；前項小規模營業指營業額平均每月20
    萬元以下者，消債條例第2條第1、2項定有明文。又消債條
    例第2條第1項所稱5年內從事小規模營業活動，係指自聲請
    更生或清算前1日回溯5年內，有反覆從事銷售貨物、提供勞
    務或其他相類行為，以獲取代價之社會活動，依其5年內營
    業總額除以實際經營月數之計算結果，其平均營業額為每月
    20萬元以下者而言，例如：平均月營業額未逾20萬元之計程
    車司機、小商販等即屬之（參照辦理消費者債務清理事件應
    行注意事項第1點）。經查，依聲請人勞工保險被保險人投
    保資料表及國稅局綜合所得稅各類所得資料清單，可知聲請
    人於聲請更生前，均投保在民間公司，且無從事小額營業活
    動，自得依消債條例聲請更生，合先敘明。
  ㈡關於前置協商之要件：　
　　又聲請人以其有不能清償債務情事，向本院聲請債務清理前
    置調解，經本院以111年度司消債調字第197號調解事件受理
    在案，嗣經本院司法事務官於111年5月26日開立調解不成立
    證明書（調解卷第87頁），業經本院依職權調取上開案卷查
    明無訛，堪認聲請人本件之聲請已踐行前開法條之前置調解
    程序規定，本院自得斟酌該調解案卷中所提出之資料及調查
    之證據，再綜合聲請人目前全部收支及財產狀況，評估是否
    已達不能維持最低生活條件，而有「不能清償債務或有不能
    清償之虞」之情形。　
  ㈢關於聲請人之債務總額：
　　聲請人雖陳報其無擔保或無優先權債權總金額為141萬5,575
    元；然依債權人之陳報，兆豐銀行之債權額為135萬7,619元
    ，國泰世華商業銀行股有限公司之債權額為30萬7,570元、
    永豐商業銀行股有限公司之債權額為65萬2,682元、台北富
    邦商業銀行股份有限公司之債權額為71萬7,442元、凱基商
    業銀行股份有限公司之債權額為8萬8,932元、台新資產管理
    股份有限公司之債權額為31萬2,149元，總計上開金額為343
    萬6,394元，未逾1,200萬元。
  ㈣關於聲請人之財產及收入：
　  ⒈聲請人名下除有3份國泰人壽、1份遠雄人壽之保單外，無
      其他財產，無保單價值，有聲請人提出之全國財產稅總歸
      戶財產查詢清單、保險契約內容一覽表在卷可佐（調解卷
      第32、37頁）。
　  ⒉聲請人於調解不成立之日聲請更生，則其聲請前2年應自聲
      請調解之日即111年4月1日起算（約為109年4月至111年3
      月），據聲請人所提出109、110年度綜合所得稅各類所得
      資料清單所示，聲請人於109、110年之薪資所得收入分別
      為0元、1,650元（調解卷第31頁、本院卷第70頁），而聲
      請人主張於108年間至111年2月間任職於語芯精品服飾店
      ，每月平均所得約為8,000元；其自109年7月間迄今任職
      於杏安中醫診所，每月平均所得約為2萬3,086元；其自11
      1年2月17日起迄今任職於台灣脈騰有限公司，每月薪資約
      2萬0,779元，並提出收入切結書、存摺內頁為證（調解卷
      第38至43頁），堪認聲請人聲請人於更生前2年期間之收
      入約為68萬9,585元(計算式：8,000元×23月＋2萬3,086元×
      21月＋2萬0,779元=68萬9,585元)。　　　
　 ⒊聲請人陳報其於109年7月起迄今任職於杏安中醫診所，每月
     薪資約2萬3,086元，並於111年2月17日起迄今任職於台灣
     脈騰有限公司，每月薪資約2萬0,779元，並提出存摺內頁
     為證（見本院卷第38至67頁）；依其109、110年度綜合所
     得稅各類所得資料清單、勞保被保險人投保資料表所示，
     亦查無其他所得資料或現行有效之勞保投保紀錄（見調解
     卷第31、33、34頁、本院卷第70頁），堪認聲請人應無其
     他薪資收入，是聲請人聲請更生後每月收入應得以4萬3,86
     5元列計（計算式：2萬3,086元＋2萬0,779元＝4萬3,865元）
     。
　㈤關於聲請人之必要支出：
　　⒈按債務人必要生活費用，以最近一年衛生福利部或直轄市
      政府所公告當地區每人每月最低生活費1.2倍定之；受扶
      養者之必要生活費用，準用第一項規定計算基準數額，並
      依債務人依法應負擔扶養義務之比例認定之；前二項情形
      ，債務人釋明更生期間無須負擔必要生活費用一部或全部
      者，於該範圍內，不受最低數額限制；債務人證明確有必
      要支出者，不受最高數額及應負擔比例之限制，消債條例
      第64條之2定有明文。次按，債務人聲請更生或清算時所
      提財產及收入狀況說明書，其表明每月必要支出之數額，
      與本條例第64條之2第1項、第2項規定之認定標準相符者
      ，毋庸記載原因、種類及提出證明文件，消債條例施行細
      則第21條之1第3項亦有明文。
　　⒉聲請人雖主張其個人每月必要生活費用為2萬4,337元，因
      聲請人工作之故，現居桃園胞姐陳翠艷家，每月給付水費
      、電費及租金共計5,000元，故據提出陳翠艷簽立之證明
      書為證（調解卷第97、98頁），然水電費及租金，本應屬
      必要生活費用之列，且聲請人已積欠債務無法清償，當應
      節制開銷，是水費、電費及租金共計5,000元，不應另外
      列計；又聲請人稱因罹患「左側乳癌」，需每月定期至長
      庚醫院回診接受化學治療，每次費用約1,000元，並提出
      林口長庚醫院診斷證明書及費用收據為證（見本院卷第72
      、74頁），應屬必要費用；其餘支出為現今社會日常生活
      所必需，佐以桃園市111年度平均每人每月最低生活費1.2
      倍即1萬8,337元。從而，聲請人主張每月必要生活費用為
      1萬9,337元（計算式：1,000元＋1萬8,337元＝1萬9,337元
      ），應屬合理。
　　⒊又聲請人主張扶養母親及2名胞弟每月支出5,000元，其中
      扶養母親之部分，依聲請人所提出之其母親全國財產稅總
      歸戶財產查詢清單及109年度、110年度綜合所得稅各類所
      得資料清單（本院卷第76-92頁）顯示，聲請人母親及2名
      胞弟均無所得收入，又母親每月領有國保遺屬3,772元、
      中低收入老人生活津貼7,759元（本院卷第94-116頁），2
      名胞弟領有中度身心障礙證明，每人每月領有身障補助5,
      065元，並提出戶籍謄本、中華民國身心障礙證明、其胞
      弟之全國財產稅總歸戶財產查詢清單、存簿影本等件附卷
      可查（本院卷第118-160頁），堪信聲請人之母親及2名胞
      弟確有受扶養之必要。本院衡以一般情形，受扶養人日常
      生活較為單純，其支出應較扶養人為低，爰依111年度桃
      園市每人每月最低生活費1.2倍之7成為標準計算，就母親
      胞弟之扶養費用，應與其2名胞姐共同負擔，則母親之每
      月扶養費用，應為435元【計算式：（1萬8,337元×70％－3,
      772元－7,759元）÷3＝435元，元以下四捨五入】，2名胞弟
      之撫養費應以5,181【（1萬8,337元×70％－5,065元）×2人÷
      3＝5,181元，元以下四捨五入】，是聲請人主張扶養母親
      及2名胞弟每月支出5,000元，尚屬合理。
　　⒋是以，聲請人每月個人必要支出應以1萬9,337元列計，母
      親及2名胞弟扶養費應以5,000元列計，總計每月必要支出
      為2萬4,337元（計算式：1萬9,337元＋5,000元＝2萬4,337
      元）。
　㈥從而，聲請人以上開收入扣除必要支出後，每月尚有餘額1萬
    9,528元（計算式：4萬3,865元－2萬4,337元＝1萬9,528元）
    可供清償債務，惟其無擔保或無優先權債務總額，倘以其每
    月所餘1萬9,528元清償債務，需約15年始得清償完畢（計算
    式：343萬6,394元÷1萬9,528元÷12個月），再審酌聲請人現
    年45歲（66年出生），距勞工強制退休年齡（65歲）約20年
    ，另考量聲請人之身體狀況，且其所積欠債務之利息或違約
    金仍在增加中等情況，堪認聲請人之收入及財產狀況，有藉
    助更生制度調整其與債權人間權利義務關係之必要，自應許
    聲請人得藉由更生程序清理債務。
四、綜上所述，聲請人係消費者，已達不能清償債務之程度，經
    消費者債務清理調解不成立，而查無消債條例第6條第3項、
    第8條或第46條各款所定應駁回更生聲請之事由，則其聲請
    ，應屬有據，爰裁定准許，並依同條例第16條第1項規定，
    命司法事務官進行更生程序如主文。
五、本院裁定准許開始更生程序，俾使聲請人得以重建經濟生活
    ，惟本裁定不生使債務消滅之效力，須聲請人於更生程序中
    與債權人協定更生方案，並持續履行完畢後，始能依消債條
    例第73條之規定使全部債務均視為消滅，附此敘明。
中　　華　　民　　國　　111 　年　　12　　月　　22　　日
                  民事第四庭    法　官　陳容蓉
以上正本係照原本作成。　　　　　　　　　
本件裁定不得抗告。
本裁定業已於111年12月22日下午4時整公告。
中　　華　　民　　國　　111 　年　　12　　月　　22　　日
                                書記官  陳𥴡濤